臺灣高等法院台南分院民事判決　九十三年度上易字第一六九號　Ｊ
　　　上　訴　人　甲　○　○
　　　訴訟代理人　陳　坤　榮　律師
　　　被　上訴人　台灣卜蜂企業股份有限公司
　　　法定代理人　乙　○　○
　　　訴訟代理人　洪　千　雅　律師
右當事人間請求返還價金等事件，上訴人對於中華民國九十三年八月十一日台灣嘉義
地方法院第一審判決（九十三年度訴更字第一號）提起上訴，經本院於中華民國九十
三年十一月二日言詞辯論終結後，判決如左：
    主    文
上訴駁回。
第二審訴訟費用由上訴人負擔。
    事實及理由
一、本件上訴人起訴主張：被上訴人於民國九十一年三月二十八日向臺灣嘉義地方法
    院聲請核發九十一年度促字第六六四三號支付命令，命上訴人給付新台幣（下同
    ）二百零一萬八千五百八十元之貨款，該支付命令因上訴人未異議而告確定。被
    上訴人即持該支付命令向台灣嘉義地方法院聲請強制執行，共向上訴人收取七十
    七萬八千一百九十六元。然事實上，被上訴人僅交付總值二十一萬四千四百八十
    元之貨物（飼料）予上訴人，另外一百八十萬四千一百元之貨物，被上訴人未交
    付上訴人。上訴人於九十二年二月十九日函請被上訴人於五日內給付貨物，被上
    訴人仍未交付，同年二月二十六日，上訴人再度催告被上訴人於五日內交付，否
    則，以該函作為解除買賣契約之意思表示，被上訴人於所定期限內仍未履行，故
    本件買賣契約已經解除，依民法第二百五十九條第二款之規定，被上訴人應返還
    自上訴人所受領之五十六萬三千七百十六元（即000000－000000=563716）。雖
    被上訴人取得前開確定之支付命令，但該支付命令所確定者為買賣價金請求權，
    至於被上訴人是否將全部貨物交付上訴人，卻未經過實質審理，是該支付命令並
    未確定全部貨物已經交付，因此，上訴人不爭執被上訴人買賣價金請求權的存在
    ，而是基於被上訴人遲延給付貨物，依法解除契約，並請求返還價金，故未違反
    一事不再理原則。爰依解除契約回復原狀之法律關係，請求被上訴人給付五十六
    萬三千七百十六元及自起訴狀繕本送達之翌日（九十二年三月十八日）起，至清
    償日止按年利率百分之五計算之利息，並聲請願供擔保請准宣告假執行。原審為
    上訴人敗訴之判決，上訴人提起上訴，於本院聲明：原判決廢棄，被上訴人應給
    付上訴人上開金額之本息。
二、被上訴人則以：兩造間之確定支付命令對於九十年四月至七月間的貨款給付請求
    權已有既判力，上訴人對支付命令既未異議，即表示其自認被上訴人已完成交付
    貨物之對待給付行為，此一事實應為該支付命令實質確定力射程範圍所及，即使
    本件訴訟標的與支付命令不同，但上訴人主張被上訴人遲延給付的事實，應受該
    支付命令所拘束，故上訴人起訴違反一事不再理原則。此外，上訴人對支付命令
    未異議，現在卻否認有收受貨品，違反「禁反言」原則，其起訴顯無理由。本件
    買賣貨款既經支付命令確定後，足可證明被上訴人已依約交付貨物。另外，根據
    被上訴人所提送貨單，上訴人指送給第三人的貨物飼料，均為其指定下游飼養戶
    ，包括第三人陳進義在內，可見被上訴人未遲延交付貨物，上訴人主張被上訴人
    未交付貨物即應就未交付貨物之事實負舉證責任。此外，有關陳進義所叫貨物一
    事，因上訴人與陳進義為兄弟，陳進義於八十六年十一月間，與被上訴人訂立繼
    續性供給契約並設定抵押，向被上訴人購買飼料，但陳進義於八十七年六月十日
    及十月三十日所開立支票，陸續退票後，被上訴人即停止與其交易。九十年四月
    間，上訴人向被上訴人表示可將飼料出貨給陳進義，並同意由其支付貨款，陳進
    義亦以上訴人名義向被上訴人訂貨，被上訴人也按時送貨給陳進義，當陳進義支
    票一一退票後，陳進義表示貨物有問題，並邀請被上訴人業務代表至上訴人處所
    ，要求上訴人必須負責向被上訴人扣抵貨款，故上訴人應支付該部分貨款。即使
    上訴人否認此一事實，但在九十年四月二十一日及五月二十一日二張送貨單上，
    均有上訴人簽名，上訴人亦和陳進義共同在一張客票上背書，依民法第一百六十
    六條規定，上訴人應負授權人責任，自應由其支付陳進義所訂貨款等語，資為抗
    辯。於本院聲明：上訴駁回。
三、按「支付命令與確定判決有同一之效力，凡確定判決所能生之既判力及執行力，
    支付命令皆得有之，當事人不得就該法律關係更行起訴。」最高法院著有六十九
    年台上字第二○二號判決供參。本件被上訴人固抗辯買賣價金請求權，已經前述
    支付命令確定，而有既判力，上訴人再提起本件訴訟違反一事不再理原則。惟所
    謂同一事件，是指前後訴訟，當事人相同，訴訟標的法律關相同，以及請求聲明
    相同或正相反對或可以代用而言。查被上訴人於民國九十一年三月二十八日向臺
    灣嘉義地方法院聲請核發支付命令獲准（九十一年度促字第六六四三號），請求
    上訴人給付二百零一萬八千五百八十元貨款，支付命令因上訴人未異議而確定。
    該確定支付命令之訴訟標的法律關係是買賣價金請求權，於本件訴訟中，上訴人
    以被上訴人遲延交付貨物而解除與被上訴人間之買賣契約，並請求被上訴人返還
    所受領買賣價金，訴訟標的法律關係是回復原狀請求權，與前述支付命令所確定
    之買賣價金請求權，二者訴訟標的並不相同，非屬同一事件，上訴人提起本件訴
    訟，並未違反一事不再理原則，先予敘明。
四、復按民事訴訟在確定當事人間私法上權利義務關係，一經判決確定，就已裁判之
    私法上權利義務關係，當事人不得再行起訴，法院於其他訴訟事中亦不得為與確
    定判決相牴觸之裁判，此為判決之既判力。又訴訟標的之法律關係，於確定之終
    局判決中經裁判者，當事人之一造以該確定判決之結果為基礎，於新訴訟用作攻
    擊防禦方法時，他造應受其既判力之拘束，不得以該確定判決言詞辯論終結前，
    所提出或得提出而未提出之其他攻擊防禦方法為與該確定判決意旨相反之主張，
    此就民事訴訟法第三百九十九條第一項（舊法）規定之趣旨觀之甚明。最高法院
    著有三十年上字第八號及四十二年台上字第一三０六號判例足供參照。又債權人
    之請求，以給付金錢或其他代替物或有價證券之一定數量為標的者，得聲請法院
    依督促程序發支付命令。債務人對於支付命令未於法定期間提出異議者，支付命
    令與確定判決有同一之效力。民事訴訟法第五百零八條、第五百二十一條分別定
    有明文。再支付命令之聲請，依民事訴訟法第五百十一條第二款規定，應記載請
    求之原因事實，此項原因事實，解釋上應將其據以請求給付之實體法上請求權記
    載明確，支付命令係依債權人主張請求原因事實，及債務人對其未異議，為其確
    定法律關係之基礎，亦據以認定既判力客觀之範圍。而所謂支付命令與確定判決
    有同一效力，包括執行力及既判力。法律設此特別程序，其目的在使權利義務明
    確之債務，在無爭執之情形下，得以簡捷之方法使債權人取得有既判力與執行力
    之裁判，節省當事人與法院之勞費。債務人於收受支付命令送達後，未於二十日
    之不變期間內向發支付命令之法院提出異議者，其支付命令即與確定判決有同一
    效力，亦即該支付命令不僅具有形式上之確定力；且亦發生實質上之確定力（既
    判力），是解釋上，在支付命令異議期間屆滿時，其作為聲請支付命令之原因事
    實（法律上之權利義務關係之訴訟標的），當事人不得就同一法律關係更行起訴
    ；在其他訴訟用作攻擊防禦方法者，亦不得為該支付命令意旨相反之裁判。如果
    反於該確定支付命令而主張者，法院於判決時不應斟酌，更不可為反於確定支付
    命令意旨之裁判。
五、查本件兩造間之飼料買賣方式，係兩造訂立繼續供給契約，其後買受人依所需之
    購買之飼料，向出賣人訂購，由出賣人運送至買受人指定之地點（包括上訴人下
    游飼養戶），再依所送交之飼料數量，結算價金等情，為兩造所不爭執之事實。
    而本件被上訴人於九十一年三月二十八日對上訴人，向原審法院聲請核發支付命
    ，主張上訴人及訴外人陳進義於九十年起向伊購買飼料計二百零一萬八千五百八
    十元，未清償，並提出送貨單及支票與退票理由單為據，原法院據其聲請，而於
    九十一年七月二十四日核發九十一年度促字第六六四三號支付命令，該支付命令
    及支付命令聲請狀於九十一年九月三十日送達上訴人，上訴人未聲明異議，而於
    九十一年十月二十二日確定，被上訴人即執該支付命令聲請強制執行，而受償七
    十七萬八千一百九十六元等情，為兩造所不爭執，並經本院調閱台灣嘉義地方法
    院九十一年度促字第六六四三號支付命令卷宗查明無訛，自屬真實。上訴人既未
    於支付命令異議期間屆滿前聲明異議，即可認前開給付貨款之確定支付命令既判
    力之客觀範圍，係在支付命令異議期間屆滿時，上訴人與訴外人陳進義已向被上
    訴人購入前開二百零一萬八千五百八十元之飼料，被上訴人對其二人有該飼料貨
    款請求權存在，及上訴人與陳進義有前開金額之給付之義務。因此該支付命令確
    定後，上訴人於本件訴訟所為被上訴人僅交付總值二十一萬四千四百八十元貨物
    （飼料）予伊，另外一百八十萬四千一百元貨物，被上訴人未交付等反於該確定
    支付命令之主張，揆諸前開說明，本院於判決時不應斟酌，更不可為反於確定支
    付命令意旨之裁判。是上訴人主張被上訴人未將全部貨物交付上訴人等情，委無
    足取。
六、綜上所述，上訴人主張被上訴人未交付總值二十一萬四千四百八十元之貨物（飼
　　料）予伊，另外一百八十萬四千一百元之貨物遲未交付等情，既無可採，則其主
　　張解除契約，依民法第二百五十九條第二款之規定，請求被上訴人返還所受領價
　　金五十六萬三千七百十六元及自起訴狀繕本送達之翌日（九十二年三月十八日）
　　起，至清償日止按年利率百分之五計算之利息，為無理由，不應准許。原審為上
　　訴人敗訴之判決，並駁回其假執行之聲請，理由雖有不同，惟結論並無二致，仍
　　應予維持，上訴論旨指摘原判決不當，求予廢棄改判，為無理由，應駁回其上訴
　　。
七、本件事証已明確，兩造其餘攻擊、防禦方法及舉証，因與本判決判斷結果，不生
    影響，爰未逐一論述，併此敘明。
八、據上論結，本件上訴為無理由，依民事訴訟法第四百四十九條第二項、第七十八
    條，判決如主文。
中　　　華　　　民　　　國　　九十三　　年　　　十一　　月　　　十六　　日
　　　　　　　　　　　　　　　　　　臺灣高等法院臺南分院民事第二庭
~B1審判長法官　吳　　志　　誠
~B2　　　法官　楊　　省　　三
~B3      法官　李　　素　　靖
右為正本係照原本作成。
不得上訴。
中　　　華　　　民　　　國　　九十三　　年　　　十一　　月　　　十七　　日
~B法院書記官　林　　鈴　　香
